臺灣臺中地方法院刑事判決　　　　　　　　　　　　　九十四年度訴字第一五五號
　　公　訴　人　臺灣臺中地方法院檢察署檢察官
　　被　　　告　丁○○
右列被告因偽造文書案件，經檢察官提起公訴（九十三年度偵字第二００三四號），
經本院合議庭裁定改以簡式審判程序審理，判決如左：
    主      文
丁○○共同偽造公印文，處有期徒刑伍月，如易科罰金，以參佰元折算壹日。緩刑參
年。
扣案貼有丁○○照片偽造之「丙○○」國民身分證及汽車駕駛執照各壹張，及「中華
電信ＨｉＮｅｔ  ＡＤＳＬ（非固定制）優惠專用申請書」客戶簽章欄上偽造之「丙
○○」署押壹枚，均沒收之。
    犯罪事實及理由
一、丁○○因經濟困難，適有真實姓名、年籍不詳，年約二十餘歲綽號「阿寺」之成
    年男子表示若丁○○可提供自身照片二張辦理偽造身分證件，再持以申辦市內電
    話及寬頻網路供其使用，即可獲得新台幣（下同）四千元之報酬，丁○○隨即應
    允，二人遂共同基於偽造印文、公印文、行使偽造私文書及特種文書之犯意聯絡
    ，由丁○○於民國（下同）九十三年十一月十日（起訴書誤繕為八日）前後，在
    其位於臺中市○區○○路三０六巷十號十一樓之八租處，提供其本人之照片二張
    予綽號「阿寺」之成年男子，再由「阿寺」將丁○○照片貼在其於不詳時、地所
    偽造，其上印有偽造「內政部印」公印文之「丙○○」國民身分證一張，及其上
    印有偽造「交通部駕駛執照製發之章」印文之「丙○○」汽車駕駛執照一張，嗣
    於九十三年十一月十二日中午十二時許，在前揭丁○○租處樓下將上開偽造之「
    丙○○」國民身分證及汽車駕駛執照各一張交予丁○○持有使用，足以生損害於
    戶政機關對國民身分證及監理機關對駕駛執照管理之正確性及丙○○本人。丁○
    ○與綽號「阿寺」之成年男子，於同日十四時許，持上開偽造之「丙○○」國民
    身分證及汽車駕駛執照，至臺中市○區○○里○○路八十二號中華電信公司申請
    市內電話及寬頻網路，由丁○○在中華電信ＨｉＮｅｔ  ＡＤＳＬ（非固定制）
    優惠專用申請書上偽填丙○○之相關資料，且偽造「丙○○」之署押於該申請書
    之客戶簽章欄位上，而偽造「丙○○」名義之中華電信ＨｉＮｅｔ  ＡＤＳＬ（
    非固定制）優惠專用申請書，嗣為該公司承辦人員甲○○發覺有異而報警處理，
    綽號「阿寺」之成年男子則趁隙逃逸，因而查悉上情。
二、右揭犯罪事實，迭據被告丁○○於警詢、偵訊及本院審理中坦承不諱，核與證人
    甲○○指述之情節相符，並有中華電信ＨｉＮｅｔ  ＡＤＳＬ（非固定制）優惠
    專用申請書一紙附卷可稽，此外，復有扣案偽造之「丙○○」名義之國民身分證
    及汽車駕駛執照各一張可佐。上開扣案之國民身分證及汽車駕駛執照，經本院分
    別送請臺中市北屯區戶政事務所、交通部公路總局臺中區監理所臺中市監理站鑑
    定之結果：該身分證因鋼印不符、列印字型不符、背面中正紀念堂螢光圖記顏色
    及國旗、內政部關防顏色均與現行版不符，應係偽造；而該扣案汽車駕駛執照與
    公路總局核發駕照比對之結果，印刷字體顏色較深，字型不同且背面文字「駕駛
    自動牌檔車」應為「駕駛自動排檔車」，又無公路總局徽章，且該駕照管轄編號
    000000000000並不符合公路總局核發至各所站之編號及代碼，確定
    該駕照非公路總局所核發，應係偽造等情，有臺中市北屯區戶政事務所九十四年
    四月二十五日中市北屯戶字字第０九四０００三四二六號函，及交通部公路總局
    臺中區監理所臺中市監理站九十四年四月二十二日中監中字第０九四０００一八
    三七號函附卷可稽（見本院卷第六十二頁至第六十六頁），足徵被告之自白與事
    實相符，本件事證明確，被告犯行堪以認定。
三、按刑法上所稱之公印，係指表示公署或公務員資格之印信而言，如不足以表示公
    署或公務員之資格者，不得謂之公印，即為普通印章，偽造之「交通部公路總局
    監理處行車執照之章」，其機關全銜下既綴有「行車執照之章」等字樣，其非依
    印信條例規定，由上級機關所製發之印信，以表示該機關之資格者甚明，自非公
    印（最高法院六十九年台上字第一六七六號判例意旨供參）。次按，偽造公印文
    、偽造印文，刑法第二百十八條第一項、第二百十七條第一項分別設有獨立處罰
    之規定，且均較刑法第二百十二條之處罰為重，則於偽造刑法第二百十二條之特
    種文書同時偽造公印文或偽造印文者，即難僅論以該條之罪，而置刑法第二百十
    八條、第二百十七條處刑較重之罪於不問；應成立刑法第二百十二條及同法第二
    百十八條第一項或第二百十七條之罪，並依刑法第五十五條從一重處斷（司法院
    大法官會議釋字第八十二號解釋、院解字第三○二○號意旨參照）。準此，扣案
    國民身分證上之「內政部印」確屬公印文無訛，然扣案汽車駕駛執照上之「交通
    部駕駛執照製發之章」印文，其機關全銜下既綴有「駕駛執照製發之章」等字樣
    ，足徵該印文僅具備表彰製發駕駛執照之管理及證明等功能，而非依印信條例規
    定所製發，用以表示該機關資格之公印，則該「交通部駕駛執照製發之章」印文
    ，非屬公印文。核被告與真實姓名、年籍不詳綽號「阿寺」之成年男子共同偽造
    其上印有偽造「內政部印」公印文之國民身分證，及偽造其上印有偽造「交通部
    駕駛執照製發之章」印文之汽車駕駛執照，進而行使之行為，係犯刑法第二百十
    六條、第二百十二條、第二百十八條第一項之行使偽造特種文書罪、偽造公印文
    罪；其等偽造「中華電信ＨｉＮｅｔ  ＡＤＳＬ（非固定制）優惠專用申請書」
    並加以行使之行為，係犯同法第二百十六條、第二百十條之行使偽造私文書罪。
    被告偽造印文，為偽造特種文書之部分行為，偽造署押，為偽造私文書行為之部
    分行為；偽造特種文書、私文書後復持以行使，偽造特種文書、私文書之低度行
    為應為行使之高度行為所吸收，均不另論罪。被告所犯上開偽造公印文罪、行使
    偽造私文書、行使偽造特種文書罪間，有方法結果之牽連關係，因偽造內政部公
    印文，影響政府機關之威信，依刑法第五十五條規定，應從情節較重之偽造公印
    文罪處斷。被告與真實姓名、年籍不詳綽號「阿寺」之成年男子間，有犯意之聯
    絡及行為之分擔，為共同正犯。起訴書雖以被告與綽號「阿寺」之成年男子，係
    以換貼丁○○照片之方式，變造丙○○之國民身分證及汽車駕駛執照，因認被告
    係犯刑法第二百十六條、第二百十條及第二百十二條之行使偽造私文書、變造特
    種文書罪，惟公訴檢察官業於本院審理時當庭更正，並追加被告所為應係犯同法
    第二百十八條、第二百十六條、第二百十條、第二百十二條之偽造公印文、行使
    偽造私文書及偽造特種文書罪，附此敘明。另被告上開偽造汽車駕駛執照上「交
    通部駕駛執照製發之章」印文之犯行，雖未經檢察官起訴，惟該部分既與前揭已
    起訴成罪之部分有牽連犯裁判上一罪之關係，故被告該部分之犯行，自亦在本院
    審理之範圍，併予敘明。
四、被告前未曾受有期徒刑以上刑之宣告，有臺灣高等法院被告全國前案紀錄表在卷
    可按，被告坦承犯行，深具悔意，其經此教訓，當知警惕而無再犯之虞，本院綜
    核各情，所宣告之刑，認以暫不執行為適當，併予宣告緩刑三年，以啟自新。
五、扣案貼有被告照片偽造之「丙○○」國民身分證及汽車駕駛執照各一張，係被告
    所有，因犯罪所得之物，業據被告供明在卷，應依刑法第三十八條第一項第三款
    之規定，宣告沒收。另被告於「中華電信ＨｉＮｅｔ  ＡＤＳＬ（非固定制）優
    惠專用申請書」客戶簽章欄上偽造之「丙○○」署押一枚，應併依同法第二百十
    九條之規定沒收之。又因上開偽造之「丙○○」國民身分證及汽車駕駛執照均已
    沒收，則國民身分證上偽造之「內政部印」公印文一枚，及汽車駕駛執照上偽造
    之「交通部駕駛執照製發之章」印文一枚，均不另予宣告沒收，附此敘明。
六、依刑事訴訟法第二百七十三條之一第一項、第二百九十九條第一項前段、第三百
    十條之二、第四百五十四條第一項，刑法第二十八條、第二百十六條、第二百十
    條、第二百十二條、第二百十八條第一項、第二百十七條第一項、第五十五條、
    第四十一條第一項前段、第三十八條第一項第三款、第二百十九條、第七十四條
    第一款，罰金罰鍰提高標準條例第一條前段、第二條，判決如主文。
本案經檢察官乙○○到庭執行職務。
中     華     民     國     九十四     年      五      月     三十一    日
                            臺灣臺中地方法院刑事第二庭
                                    法  官    林  慧  英
右正本證明與原本無異。
如不服本判決，應於送達後十日內向本院提出上訴狀（須附繕本），上訴於臺灣高等
法院臺中分院。
                                    書記官
中      華      民      國      九十四    年      五    月    三十一    日
附錄論罪科刑法條
刑法第二百十六條
行使第二百十條至第二百十五條之文書者，依偽造、變造文書或登載不實事項或使登
載不實事項之規定處斷。
刑法第二百十條
偽造、變造私文書，足以生損害於公眾或他人者，處五年以下有期徒刑。
